【裁判字號】    95,訴,279
【裁判日期】    950518
【裁判案由】    強盜等
【裁判全文】
臺灣彰化地方法院刑事判決        九十五年度訴字第二七九號
公  訴  人  臺灣彰化地方法院檢察署檢察官
被      告  乙○○
                    （另案在臺灣彰化監獄執行中）
選任辯護人  王俊凱  律師
上列被告因強盜等案件，經檢察官提起公訴（九十四年度偵字第
九八九二號、九十五年度偵字第三一三號），本院判決如下：
    主  文
乙○○意圖為自己不法之所有，攜帶兇器，以強暴、脅迫至使不
能抗拒，而取他人之物，未遂，累犯，處有期徒刑伍年；又連續
攜帶兇器竊盜，累犯，處有期徒刑壹年貳月，扣案之塑膠吸管（
抽油管）壹支沒收之。應執行有期徒刑陸年，扣案之塑膠吸管（
抽油管）壹支沒收之。
    事  實
一、乙○○前曾於民國八十三年二月二十八日，因違反肅清煙毒
    條例案件，經臺灣高等法院臺中分院以八十三年度上訴字第
    三六二號判處有期徒刑三年二月確定；又於八十七年二月二
    十六日，因違反肅清煙毒條例案件，經臺灣高等法院臺中分
    院以八十六年度上訴字第二０六七號判處有期徒刑三年一月
    確定，上開二刑期經入監接續執行後，已於九十三年四月十
    二日縮刑期滿執行完畢。詎仍不知警惕，因缺款，竟基於強
    盜之為自己不法所有意圖，於九十四年九月十五日下午四時
    十分許，在彰化縣溪湖鎮○○路與福安路口，於丁○○一人
    手抱年僅三個多月之嬰孩，開啟車牌號碼ＱＫ─三０三六號
    自小客車駕駛座之車門坐入車內、車門尚未關閉之際，持所
    有客觀上足供為兇器使用之水果刀一支（未扣案，於行為後
    已丟棄在彰化縣溪湖鎮○○路溪湖橋下而滅失），近距離地
    擺放在丁○○之脖子旁，且喝令丁○○將錢拿出來，並於丁○○喊叫救命之際，以上開水果刀刺傷丁○○之右臉頰及左
    、右上臂處，使丁○○受有右臉頰刺傷及右上臂刺傷等傷害
    ，並出言：不要喊，不然要殺死你的小孩一語，以前開強暴
    、脅迫之方式，至使丁○○不能抗拒，而欲強取丁○○之財
    物，惟因丁○○乘隙以口咬其手部一下，其因驚慌乃以手壓
    關上開自小客車駕駛座之車門（因丁○○其中一腳仍在車外
    ，故無法關閉）後，隨即離去始未得逞而未遂。
二、乙○○因其機車缺乏油料，且喜好飼養鴿子，竟又另行基於
    竊盜之為自己不法所有意圖之概括犯意，連續：(1)自九十四
    年六月間起至同年十二月十五日下午十時五十分許，在彰化
    縣溪湖鎮○○路奉天宮之停車場（起訴書誤載為彰化縣溪湖
    鎮○○路○段三七五號前），利用戊○○所使用、停放該處
    之車牌號碼ＯＮ─０二八三號自小貨車（該車車主登記為「
    勝豐汽車材料行」）之油箱蓋裸露在外、不須加工破壞即可
    竊取其內汽油之機會，以其所有之塑膠吸管（抽油管）一支
    ，連續抽取上開自小貨車油箱蓋內之汽油共計三次，每次約
    竊得二十公升得逞，供以作為其機車使用之油料。(2)又於九
    十四年十一月中旬某日上午五時許，在梁仁傑位於彰化縣福
    興鄉○○村○○路○段四二八巷十二號一樓住處旁，以所有
    客觀上足供為兇器使用之鉗子一支（未扣案，已於行為後丟
    棄而滅失），剪斷梁仁傑用以飼養鴿子之鴿籠上之防竊鐵鍊
    後，竊取前開鴿籠內之鴿子共計三、四十隻（起訴書誤載為
    九十二隻）。(3)再先、後於九十四年十一月間某日、九十四
    年十二月六日中午十二時許，在丙○○位於彰化縣溪湖鎮○○里○○路三七四號住處後方飼養鴿子之鴿籠處，分別以徒
    手竊取上開鴿籠內之鴿子，及以前揭其所有足供為兇器使用
    之鉗子一支，剪斷鴿籠上之鎖片後，總計竊取丙○○所有之
    鴿子十三隻。
三、嗣因丁○○於九十四年九月十五日下午六時十五分許向警方
    報案，並經警採集遺留在前開車牌號碼ＱＫ─三０三六號自
    小客車上之指紋送驗後，認與乙○○之左小指、左中指指紋
    相符，乃查悉乙○○前開加重強盜犯行；又因其另案違反毒
    品危害防制條例案件，經臺灣南投地方法院通緝，乃於九十
    四年十二月十五日下午十一時許，在彰化縣溪湖鎮○○路○
    段三七五號前為警緝獲，並在其所騎乘之機車上起出其甫於
    十分鐘前，在彰化縣溪湖鎮○○路奉天宮之停車場，自車牌
    號碼ＯＮ─０二八三號自小貨車內竊得之二十公升汽油一桶
    （已由警方發還與戊○○領回）及其所有供以竊取前開油品
    所用之塑膠吸管（抽油管）一支扣案，而查獲其所為如事實
    欄二所示之連續竊盜犯行，並經警方分別於翌日上午十一時
    許，及於其偵查中經羈押後之九十四年十二月二十一日為警
    借提外出，在其位於彰化縣溪湖鎮○○里○○路○段三七五
    號住處起獲丙○○失竊之部分鴿子十隻及梁仁傑失竊之部分
    鴿子二十八隻扣案（已由警方分別發還與丙○○、梁仁傑領
    回）。
四、案經彰化縣警察局移送臺灣彰化地方法院檢察署檢察官偵查
    起訴。
    理  由
一、本件有關以下所引用之被告以外之人於審判外之言詞或書面
    陳述，依刑事訴訟法第一百五十九條之一第二項、第一百五
    十九條之四第一款、第二款及第一百五十九條之五之規定，
    分別具有證據能力，先予敘明。
二、訊據被告乙○○對於事實欄二所示之連續竊盜犯行均坦承不
    諱，然矢口否認有何事實欄一所載之加重強盜犯行，辯稱：
    伊並沒有強盜被害人丁○○，案發時間即九十四年九有十五
    日下午四時十分許，伊在家中云云。惟查：
（一）被告所為如事實欄一所示之攜帶兇器強盜犯行，已據被告
      迭次於警詢及九十四年十二月十六日偵訊時自白不諱，且
      對於案發過程供述綦詳，又被告於偵查中經羈押後之九十
      四年十二月二十一日為警借提外出時，亦仍坦認有上開強
      盜犯行，甚且帶同員警前往其所稱丟棄強盜所用之水果刀
      一支之地點即彰化縣溪湖鎮○○路溪湖橋處查證，有前開
      被告之警、偵訊筆錄及查證照片一幀在卷可稽，並經證人
      即被害人丁○○分別於偵查中及本院審理時證述屬實（有
      關證人丁○○於偵查中之證述，業經依法具結，且並無顯
      不可信之情況，依刑事訴訟法第一百五十九條之一第二項
      之規定，具有證據能力。被告及其選任辯護人於本院審理
      時，認證人丁○○於偵查中之證述，係屬審判外之陳述而
      認不具有證據能力，容有誤會，附予敘明），且證人丁○○於本院審理時明確指認被告確係實施強盜行為之人無誤
      。再依上開證人丁○○於偵查及本院審理之證述，被告於
      離去案發現場之前，有以手壓關車牌號碼ＱＫ─三０三六
      號自小客車之駕駛座車門等語，而警方於被害人丁○○報
      案後，將在前開自小客車採獲之指紋送驗之結果，確與被
      告之左小指、左中指指紋相符，有內政部警政署刑事警察
      局鑑驗書一份在卷可憑，堪認被告前開於警、偵訊之自白
      及證人丁○○於偵查及本院審理時之證述，與事實相符而
      為可信。雖被告辯稱：其在車牌號碼ＱＫ─三０三六號自
      小客車為警採得之指紋，可能是伊要竊取該部自小客車的
      油時留下的云云，惟被告於警、偵訊時均一致供述伊僅曾
      竊取車牌號碼ＯＮ─０二八三號自小貨車這一部車的汽油
      一語，且於本院九十五年二月十四日被告經起訴送審訊問
      時供稱：「（問：為何車牌號碼ＱＫ─三０三六號自小客
      車有驗到你的指紋？）可能是我竊盜時要偷油時留下的。
      （問：何時偷該部車的油？）我不曉得。（問：竊取該部
      車車油的地點？）我也不知道，我說可能是我偷這部車的
      油留下指紋是我自己猜測的。」等語，足稽被告上開所辯
      ，顯係臨訟編篡之詞，無可採信。
（二）又雖被告嗣矢口否認犯有上開攜帶兇器強盜犯行，並以九
      十四年九有十五日下午四時十分許，伊在家中云云置辯，
      並引用證人即被告之阿姨洪黃玉華於偵查中之證述，及於
      本院審理時聲請調查證人甲○○以為證據。然證人洪黃玉
      華（所涉偽證罪嫌，另由檢察官偵查處理）固於九十五年
      一月十三日偵查中證稱：其於九十四年九月十五日下午三
      時三十分許，買麵帶至被告住處給被告吃，並在當日下午
      四時三十分許離開，離去時係被告幫其關門的等語，證人
      甲○○亦於本院九十五年四月二十一日審理時證稱：其於
      九十四年九月十五日睡午覺起來後，前往三點半開市的黃
      昏市場購買農曆八月十五日中秋節要烤肉的東西，在市場
      逛了起碼有半小時後，騎乘機車十幾分鐘後，到達道安醫
      院對面，與經營雜貨店的「阿華」（指洪黃玉華），在「
      阿華」位於道安醫院對面的娘家講話，當時有一位很像在
      庭被告的男子站在門邊，其記得九十四年九月十五日當天
      是星期四等語，惟徵以證人甲○○於本院審理時復證述：
      「（審判長問：上星期日是新曆幾月幾日？）不記得，想
      不起來。」一語，則證人洪黃玉華、甲○○分別於偵查及
      本院審理時作證之時間，距離其等描述事發經過之九十四
      年九月十五日，已分別有近四個月及逾七個月之久，何以
      證人洪黃玉華、甲○○對於數個月前某日所發生情事之細
      節，猶得以記憶清晰，已與常情有違；況依上開理由欄（
      一）所述之事證，已足以認定被告持刀強盜被害人丁○○
      之犯行，證人洪黃玉華、甲○○二人前開證述顯均屬事後
      迴護被告之詞，均無可採。
（三）再按刑法上強盜罪之「至使不能抗拒」之構成要件，只須
      行為人所施強暴、脅迫等行為之性質及當時存在之具體情
      狀，可資抑制被害人之抗拒者，即克相當，至被害人實際
      上有無抗拒，則非所問（七十八年十一月二十四日廳刑一
      字第一六九二字號函復臺灣高等法院研討意見意旨參照）
      。本件被告於案發時為年滿三十歲之青年（有被告之年籍
      資料在卷可考），其利用被害女子丁○○一人手中懷抱年
      僅三個月幼兒之機會，持客觀上足供為兇器使用之水果刀
      一支，近距離擺放在被害人丁○○之脖子旁，衡情已足使
      被害人丁○○達於不能抗拒之程度，證人丁○○於本院審
      理時亦證稱：依當時之情形，其手上尚抱有小孩，沒有辦
      法抗拒被告等語；雖被害人丁○○於遭強盜之過程中，有
      喊叫救命及以口咬被告手部一下之情形，然酌以被告及被
      害人丁○○二人性別、體型上之差異，及被告當時持刀、
      被害人丁○○則獨自一人手無寸鐵，尚且一手懷抱幼子等
      情狀，尚難遽認被害人丁○○有何非「不能抗拒」之情事
      。
（四）另被告於警詢及偵查中均未供述伊第一次竊取車牌號碼Ｏ
      Ｎ─０二八三號自小貨車油箱內汽油之時間，於本院審理
      時則供稱：伊第一次竊取前開自小貨車汽油的時間，已經
      忘記了，都是約隔一、二個月的時間偷一次，前後約四、
      五個月等語，核與證人戊○○於警詢時證稱：其係自九十
      四年六月間發現上開自小貨車被竊油一語之初次失竊油料
      之時間點相近，堪認證人戊○○上開於警詢證稱第一次遭
      被告竊取車內汽油之時間為可採。再被告供以強盜所用之
      水果刀一支，已使被害人丁○○成傷，此據證人丁○○於
      本院審理時證述明確；又被告自承伊於九十四年十一月中
      旬某日、同年十二月六日中午十二時許，分別竊取被害人
      梁仁傑、丙○○所有之鴿子時，係以同一支鉗子破壞籠鴿
      上之鎖等情，足認上開水果刀及鉗子各一支，客觀上均足
      以對人之生命、身體造成威脅而堪以為兇器無訛。而被告
      於偵查中供稱：伊係因缺錢才會強盜被害人丁○○，又因
      所騎駛之機車缺油，乃竊取前開戊○○所使用之車牌號碼
      ＯＮ─０二八三號自小貨車之汽油，復因伊喜歡飼養鴿子
      ，而竊取梁仁傑、丙○○所有鴿籠內之鴿子等語，是被告
      為前揭強盜及連續竊盜行為時，主觀上確均有為自己不法
      所有之意圖甚明。
（五）此外，復有證人梁仁傑、丙○○分別於警詢、偵查中之證
      述、車籍資料作業詳細畫面二紙、彰化縣警察局贓物認領
      保管單三件及照片十二幀在卷可憑，復有被告所有供犯如
      事實欄二(1)所示之塑膠吸管（抽油管）一支扣案可佐，本
      件事證明確（至被告及其選任辯護人於本院準備程序聲請
      於審理庭傳喚證人洪黃玉華、承辦員警顏瑞佑，並調取被
      害人丁○○之警詢錄音帶及就上開被告指紋鑑驗之部分，
      再次重覆送請鑑定，以明被告並無上開加重強盜之犯行；
      惟本案依前揭論述，事證已行明確，本院認被告及其選任
      辯護人上開聲請之部分，核均已無調查之必要，併予敘明
      ），被告犯行洵堪認定
三、查被告所為如事實欄一所示之強盜未遂行為，有刑法第三百
    二十一條第一項第三款所定攜帶兇器之情形，核係犯刑法第
    三百三十條第二項、第一項之攜帶兇器強盜未遂罪【其強盜
    過程中傷害被害人丁○○（於警詢提出告訴）及對被害人丁○○出言要脅之部分，均係為達強盜目的所實施之強暴、脅
    迫行為之一部分而不另論罪，附此敘明】；又被告所為如事
    實欄二(1)及事實欄二(3)中之於九十四年十一月間某日之竊盜
    犯行，均係犯刑法第三百二十條第一項之普通竊盜罪；再被
    告所為如事實欄二(2)及事實欄(3)中之於九十四年十二月六日
    中午十二時許之竊盜行為，則均係犯刑法第三百二十一條第
    一項第三款之攜帶兇器竊盜罪。又被告先、後多次之普通竊
    盜及攜帶兇器竊盜犯行，時間緊接，犯罪基本構成要件相同
    ，顯係基於概括之犯意反覆為之，為連續犯，應依連續犯之
    規定，從一較重之攜帶兇器竊盜罪處斷，並加重其刑。再被
    告前曾於八十三年二月二十八日，因違反肅清煙毒條例案件
    ，經臺灣高等法院臺中分院以八十三年度上訴字第三六二號
    判處有期徒刑三年二月確定；又於八十七年二月二十六日，
    因違反肅清煙毒條例案件，經臺灣高等法院臺中分院以八十
    六年度上訴字第二０六七號判處有期徒刑三年一月確定，上
    開二刑期經入監接續執行後，已於九十三年四月十二日縮刑
    期滿執行完畢，有臺灣彰化地方法院檢察署刑案資料查註紀
    錄表、臺灣高等法院被告全國前案紀錄表各一份在卷可考，
    其於五年以內再犯本件有期徒刑以上之二罪，均為累犯，應
    依刑法第四十七條之規定，加重其刑（指加重強盜部分）及
    遞加重其刑（指連續竊盜部分）。再被告已著手於上開加重
    強盜行為之實行而未遂，為未遂犯，應依刑法第二十六條前
    段之規定減輕其刑；且此部分前依法有加重減輕之事由，應
    先加後減之。被告所犯前開二罪，犯意各別，行為互殊，應
    予分論併罰。爰審酌被告之素行不佳、犯罪之動機、目的係
    為圖一己之私利、正值青年，不思正當工作，賺取所需之錢
    財等物，竟持刀強盜他人財物未遂及竊盜之犯罪手段、所得
    財物之價值、對社會治安、被害人丁○○、梁仁傑、丙○○
    、戊○○等人所生之損害及犯罪後之態度等一切情狀，就其
    所犯上開二罪，分別量處如主文所示之刑，並定其應執行之
    刑，以示懲儆。
四、扣案之塑膠吸管（抽油管）一支，係被告所有供以犯如事實
    欄二(1)所示之連續竊盜犯行，已據被告供明在卷，爰依刑法
    第三十八條第一項第二款之規定併予宣告沒收之。至被告供
    以強盜被害人丁○○所用之水果刀一支，是否係被告所有之
    物，仍屬有疑，且前開水果刀一支及被告所有供竊盜被害人
    梁仁傑、丙○○所有鴿子所用之鉗子一支，均已為被告所丟
    棄而滅失，業分據被告於警詢及本院陳明，爰均不予宣告沒
    收之。
據上論斷，應依刑事訴訟法第二百九十九條第一項前段，刑法第
五十六條、第三百二十一條第一項第三款、第三百三十條第二項
、第一項、第四十七條、第二十六條前段、第五十一條第五款、
第三十八條第一項第二款，判決如主文。
本案經檢察官高如應到庭執行職務
中    華    民    國  九十五  年    五    月    十八  日
                  刑事第二庭    審判長法官  王義閔
                                法      官  鄭舜元
                                法      官  李雅俐
以上正本證明與原本無異。
如不服本判決，應於判決送達後十日內，向本院提出上訴狀（須
附繕本）。
告訴人或被害人對於判決如有不服具備理由請求檢察官上訴者，
其上訴期間之計算係以檢察官收受判決正本之日期為準。
中    華    民    國  九十五  年    五    月    十八  日
                                法院書記官  陳秀娟
附錄論罪科刑法條：
刑法第三百二十八條第一項：
意圖為自己或第三人不法之所有，以強暴、脅迫、藥劑、催眠術
或他法，至使不能抗拒，而取他人之物或使其交付者，為強盜罪
，處五年以上有期徒刑。
刑法第三百三十條：
犯強盜罪而有第三百二十一條第一項各款情形之一者，處七年以
上有期徒刑。
前項之未遂犯罰之。
刑法第三百二十條第一項：
意圖為自己或第三人不法之所有，而竊取他人之動產者，為竊盜
罪，處五年以下有期徒刑、拘役或五百元以下罰金。
刑法第三百二十一條第一項第三款：
犯竊盜罪而有左列情形之一者，處六月以上五年以下有期徒刑：
三  攜帶兇器而犯之者。


司法院資訊處製作；財團法人民間司法改革基金會備份。
